【裁判字號】    97,交抗,242
【裁判日期】    970522
【裁判案由】    聲明異議
【裁判全文】
臺灣高等法院高雄分院刑事裁定         97年度交抗字第242號
抗告人即
受處分人  甲○○
上列抗告人因交通違規聲明異議案件，不服臺灣高雄地方法院中
華民國97年4 月21日裁定（97年度交聲字第708 號），提起抗告
，本院裁定如下：
    主  文
抗告駁回。
    理  由
一、抗告意旨略以：抗告人即受處分人甲○○於民國（以下同）
    96年12月25日下午5 時50分許，駕駛車牌號碼L3-2997 號自
    用小客車，行經台九線439.5 公里處，因當時已是冬令時間
    ，若無燈光照射，已伸手不見五指，當時警員開違規單時，
    是在哨亭內有燈光協助下為之，當地又是在海岸邊有霧氣造
    成視線不佳，所設置之「前有測速」之告示規格小，抗告人
    甲○○自無法見到上開告示牌，而及時減速，又抗告人甲○
    ○是行車速度超過規定之最高時速60公里以上未滿80公里，
    遭舉發違規，但因執行勤務警員所持測速儀器之有效測速距
    離為800 公尺，效率極佳，而所設置之告示牌尺寸卻是最小
    ，該單位之作為不禁讓人懷疑是為充績效之手段，又警方謂
    是在距離攔檢地點前100 公尺設置「前有測速」之告示牌，
    而值勤警員卻以提前測得之數據作為舉發違規之依據，此乃
    不教而殺，因值勤警員之便宜行事，而忽視用路人之權益，
    原裁定尚有違誤，為此提起抗告等語。
二、經查：抗告人甲○○於96年12月25日下午5 時50分許，駕駛
    車牌號碼L3-2997 號自用小客車，沿台九線由南往北方向行
    駛，行經台九線439.5 公里處附近，因在台九線439.7 公里
    處南下車道執行勤務之警員高富明見甲○○之車速甚快，乃
    於汽車通過台九線439.9 公里、439.85公里、439.75公里等
    處時，先後3 次以測速儀器測得甲○○行車時速均為138 公
    里，超過該處行車速限時速70公里、68公里，警員高富明乃
    跨越中心線當場將之攔停，並填單舉發等情，業據證人高富
    明於原審證述明確，並有舉發通知單等附卷可稽。抗告人甲
    ○○雖質疑前揭舉發之正確性及適法性，然據證人高富明陳
    稱：我於96年12月25日下午4 時起至6 時止，執行勤務，本
    件在距離甲○○汽車約300 公尺時，發現甲○○車速甚快，
    便持非照相式雷達測速器，先後3 次測得數值，甲○○汽車
    時速均為138 公里，因重新按鍵即可將前次數值歸零，故每
    次重新測速不用花費零點幾秒，我確定在對甲○○汽車測速
    前，已將測速器數值歸零，值勤當時雖將近傍晚，光線略暗
    ，然仍可藉車燈光線，清楚見及每台車輛，該路段靠海雖有
    霧氣，但對於測速器之準確性不生影響，且測速器係經定期
    檢定，不因天氣、氣候或光線等因素，而影響其準確性，當
    天執行勤務期間，曾舉發違規約2 、3 件，因本件所測得之
    違規時速甚快，印象較為深刻，可確定係甲○○以時速138
    公里超速行駛等語明確；又該雷達測速儀器係經經濟部標準
    局檢定合格，有檢定合格證書在卷可證。準此，該儀器既經
    檢驗合格，且於舉發當時，尚在有效期限內，屬正常堪用之
    狀態中，而證人高富明既任巡佐兼所長職位，應有相當執行
    交通勤務之經驗，對該測試儀操作程式應甚熟稔，故在儀器
    正常，操作人員甚有經驗下，應可排除人為操作不當、儀器
    損壞等因素，該測速結果應可採信。又參以當時僅抗告人甲
    ○○單一車輛經過，並無他車遭鎖定，而證人高富明值勤當
    日僅舉發2 、3 件之違規，對於抗告人甲○○超速違規尤為
    記憶深刻，業經證人高富明證述如前，是在唯一車輛、單一
    鎖定下，且其他經舉發之車輛速度顯然低於對於甲○○汽車
    施測所得數值，警員高富明始會對於抗告人甲○○超速違規
    記憶深刻，該儀器顯示之數據，應係針對抗告人甲○○車輛
    。又證人高富明身為警員，受有相當之執勤訓練，並無任何
    事證足以證明其證詞係屬虛偽，亦無證據證明其有捏造事實
    、違法取締之情事，則其本於維護交通秩序、安全職責所為
    之舉發證據，應可採信。又抗告人甲○○雖另以原處分所採
    認之員警實施測速地點與其汽車超速地點之間，相隔距離顯
    然過遠，測速之告示牌顯然無法發揮作用，當地靠海有霧氣
    看不清楚等語置辯。惟按汽車駕駛人行車速度超過規定之最
    高速限，經採用固定或非固定式科學儀器取得證據資料證明
    者，於一般道路須至少於100 公尺，於高速公路、快速道路
    須至少於300 公尺前，明顯標示之，道路交通管理處罰條例
    第7 條之2 第3 項定有明文。衡其立法用意，不外表明科處
    違規人行政裁罰之終極目的乃在敦促駕駛人依行車速限駕駛
    ，是以科學儀器採證，應由主管機關在顯明處告示，用以提
    醒駕駛人依道路限速行駛，以期在駕駛人避免受罰之心理下
    ，達到依行車速限駕駛進而維護行車安全之最大效益。本件
    警員值勤測速勤務地點係在台九線439.6 公里處，且已分別
    在往南北兩端，距離該測速地點100 公尺處即台九線439. 7
    公里及439.5 公里處，立有「前有測速」之明顯標誌，及當
    時雖傍晚惟可藉車燈光線看到車輛之事實，業據證人高富明
    陳述明確，並有執行勤務簡要示意圖及現場告示牌照片可證
    。況且本件測速儀器縱有效測速距離為800 公尺，惟本件抗
    告人甲○○汽車係在通過台九線439.9 公里、439.85公里、
    439.75公里處，均經測得時速公里，即警員測速之際，抗告
    人甲○○距離上開告示牌最近僅約50公尺，應得在行經台九
    線439.75公里處前，即已見及告示牌警示。是因告示牌之設
    置位置於法並無不合，且相對實施測速之地點，亦應屬合理
    警示範圍，足使駕駛人將行車速度保持於時速限制內，揆諸
    前揭說明，自難指為違法，是抗告人甲○○確有於前揭時、
    地駕駛系爭車輛以時速138 公里超速行駛，所辯為不足採，
    其超速違規行為堪以認定。從而原處分機關以抗告人甲○○
    行車速度超過最高時速60公里以上，依道路交通管理處罰條
    例第43條第1 項第2 款、第3 項、第4 項前段及第63條第1
    項第3 款規定；「汽車駕駛人，駕駛汽車行車速度，超過規
    定之最高時速60公里以上，處新台幣（下同）6,000 元以上
    24,000元以下罰鍰，且應接受道路交通安全講習，並記違規
    點數3 點」，裁處罰鍰8,000 元，且施以道路交通安全講習
    ，並記違規點數3 點，並無不當，原審駁回其聲明異議，核
    無不合，其抗告為無理由，應予駁回。
三、據上論結，應依道路交通案件處理辦法第26條，刑事訴訟法
    第412 條裁定如主文。
中    華    民    國    97    年    5     月    22    日
                    刑事第六庭    審判長法  官  邱永貴
                                        法  官  李嘉興
                                        法  官  張盛喜
以上正本證明與原本無異。
不得再抗告。
中    華    民    國    97    年    5     月    22    日
                                        書記官  黃一秋


司法院資訊處製作；財團法人民間司法改革基金會備份。
